臺灣雲林地方法院刑事判決　　　　　　 100年度交易字第46號
公　訴　人　臺灣雲林地方法院檢察署檢察官
被　　　告　張秋姬
上列被告因過失致死案件，經檢察官提起公訴（100 年度調偵字
第33號），於本院準備程序進行中，被告就被訴事實為有罪之陳
述，經本院裁定進行簡式審判程序，茲判決如下：
    主  文
張秋姬因過失致人於死，處有期徒刑伍月，如易科罰金，以新臺
幣壹仟元折算壹日。
    事  實  及  理  由
一、構成犯罪事實：
    張秋姬未考領普通重型機車駕駛執照，竟於民國99年10月31
    日凌晨4 時50分許（起訴書誤載為4 時許），騎乘車牌號碼
    JY3-915 號普通重型機車沿雲林縣東勢鄉○○村○○○路由
    東往西方向行駛，途經該路239 號前，本應注意車前狀況，
    並隨時採取必要之安全措施，而依當時天候晴、夜間無照明
    、柏油道路乾燥無缺陷、無障礙物、視距良好，並無不能注
    意之情事，竟疏未注意車前狀況，適有行人梁成牽腳踏車，
    由南往北方向穿越道路時，亦疏未注意於劃有分向限制線之
    路段不得穿越道路，逕自對向車道牽腳踏車穿越分向限制線
    後進入張秋姬所騎乘之車道，張秋姬所騎乘上開機車之前車
    頭因而撞擊梁成，致梁成因而倒地受有雙側慢性硬腦膜下出
    血、右側脛骨腓骨骨折等傷害，並引起顱內出血，經送醫後
    於99年11月16日上午7 時37分不治死亡。張秋姬則於警方據
    報趕至醫院尚不知肇事者為何人時，向員警主動表示其為肇
    事車輛之駕駛者而自首靜候裁判。
二、認定犯罪事實所憑之證據名稱：
  (一)道路交通事故現場圖、道路交通事故調查報告表(一)、(二)各1
    份。
  (二)中國醫藥大學北港附設醫院診斷證明書、相驗屍體證明書、
    檢驗報告書。
  (三)現場照片15幀。
  (四)自首情形紀錄表。
  (五)證號查詢機車駕駛人表、雲林縣警察局舉發違反道路交通管
    理事件通知單。
  (六)臺灣省嘉雲區車輛行車事故鑑定委員會100 年4 月8 日嘉雲
    鑑0000000 字第1005801111號函。
  (七)自首情形紀錄表1 紙。
  (八)被告於警詢、檢察官偵查及本院審理中之自白。而被告之自
    白核與上開積極證據相吻合，應與事實相符，可予採信。
  (九)至於告訴人雖主張被害人並未穿越分向限制線，員警所繪製
    之道路交通事故現場圖有錯誤，並提出其所繪製之現場圖1
    份，然依告訴人所提出之現場圖1 份，本件車禍之刮地痕始
    點係位於劃設分向限制線之車道內，並距離分向限制線之起
    點尚有數公尺，此部分情形均與員警所繪製之道路交通事故
    現場圖相同，足見本件撞擊點應係位於分向限制線之路段至
    明。告訴人前揭主張，實有誤會，附此敘明。
三、論罪科刑之理由：
  (一)核被告所為，係犯刑法第276 條第1 項過失致死罪。
  (二)按汽車駕駛執照為駕駛汽車之許可憑證，道路交通安全規則
    第50條第1 項前段定有明文；除依同規則第61條規定，汽車
    駕駛人取得高一級車類之駕駛資格者，准其駕駛較低等級車
    類之車輛外，應按其取得何等級車類之駕駛執照，駕駛該相
    當等級車類之車輛，不得持較低等級車類之駕駛執照，駕駛
    較高等級之車類；若有違反上述規定，因其不具備所駕駛車
    類相當汽車駕駛人資格，例如考領輕型機器腳踏車駕駛執照
    ，而駕駛大貨車，或考領小型車普通駕駛執照，而駕駛聯結
    車等，因資歷、能力均不相當（道路交通安全規則第60條規
    定參照），於法應認與無駕駛執照者同，始符合道路交通安
    全維護之主法本旨。是道路交通管理處罰條例第86條第1 項
    所稱之汽車駕駛人「無照駕車」，除同條例第21條第1 項第
    1 款之「未領有駕駛執照駕車」外，應包括持較低等級車類
    之駕駛執照（最高法院82年度台上字第203 號判決意旨參照
    ）。本件被告於肇事時雖領有汽車駕駛執照，然未領有重型
    機車駕駛執照，業據被告自承在卷，並有證號查詢機車駕駛
    人表附卷可參（見相驗卷第30頁），而領有汽車駕駛執照，
    僅得駕駛輕型機器腳踏車，此觀道路交通安全規則第61條第
    1 項第4 款至明，是被告未考領普通重型機車駕駛執照，即
    逕自騎乘普通重型機車，屬無照駕車甚明，應依道路交通管
    理處罰條例第86條第1 項之規定加重其刑。
  (三)被告肇事後，向趕至醫院尚不知肇事者為何人時之警員坦承
    肇事，並自願接受裁判乙節，有雲林縣警察局交通警察隊台
    西小隊道路交通事故肇事人自首情形紀錄表1 紙在卷可稽，
    業已符合刑法自首之要件，爰依刑法第62條前段規定，減輕
    其刑，並依法先加後減之。
  (四)審酌被告未考領普通重型機車駕駛執照，即騎乘普通重型機
    車上路，影響其他用路人之安全，復未注意車前狀況，致與
    被害人發生碰撞，就本件車禍之發生具有過失，並導致被害
    人死亡，造成被害人家屬無法抹滅之傷痛，惟被害人於劃設
    分向限制線之路段穿越道路，對於本件車禍之發生具有重大
    過失；又被告並無任何前科，有臺灣高等法院被告前案紀錄
    表1 份附卷可稽，足見被告平日素行良好，於犯後能自首而
    接受裁判，並始終坦承犯行，尚有悔意，其雖一度於本院審
    理中與被害人家屬對於和解金額新台幣40萬元達成共識，然
    於被害人家屬要求一次給付之情形下，仍因無力籌措金額終
    致無法達成和解；及被告學歷為國小畢業、智識淺薄、於假
    日在廟裡販賣糖果維生、現獨自居住等一切情狀，量處如主
    文所示之刑，並諭知易科罰金之折算標準。檢察官雖求處被
    告有期徒刑8 月，惟本院考量被害人因本件車禍過世，固屬
    憾事，然被告於夜間無照明路段撞及穿越道路之被害人，就
    車禍之發生本即屬肇事次因，可歸責性較輕，是檢察官求刑
    尚屬過重，為本院所不採，附此敘明。
四、應適用之法條：
  (一)刑事訴訟法第299 條第1 項前段、第273 條之1 第1 項、第
    310 條之2 、第454 條第1 項。
  (二)道路交通管理處罰條例第86條第1 項。
  (三)刑法第276 條第1 項、第62條前段、第41條第1 項前段。
  (四)刑法施行法第1 條之1 。
本案經檢察官黃立夫到庭執行職務。
中    華    民    國  100     年    5     月    19    日
                    交通法庭    法  官  吳錦佳
以上正本證明與原本無異。
如不服本判決應於收受判決後10日內向本院提出上訴書狀，並應
敘述具體理由；其未敘述上訴理由者，應於上訴期間屆滿後20日
內向本院補提理由書（均須按他造當事人之人數附繕本）。「切
勿逕送上級法院」。
                                書記官  謝璧卉
中    華    民    國  100     年    5     月    19    日
附錄本案論罪科刑條文：
中華民國刑法第276條
因過失致人於死者，處2 年以下有期徒刑、拘役或2 千元以下罰
金。
從事業務之人，因業務上之過失犯前項之罪者，處5 年以下有期
徒刑或拘役，得併科3 千元以下罰金。